ACORDAO-COMPLETO-2388228

ACÓRDÃO 644/2020 ATA 2/2020 - SEGUNDA CÂMARA

VISTA, relatada e discutida esta tomada de contas especial, instaurada pelo Fundo Nacional de Saúde/Ministério da Saúde em desfavor da empresa Droga Med Pontalina Eireli, solidariamente com Alliny Portilho de Lima Nascimento, Cairo Barbosa Guerra e Carluzandre Souza Ferro, em razão de aplicação irregular de recursos do Sistema Único de Saúde no âmbito do Programa Farmácia Popular do Brasil. 
ACORDAM os ministros do Tribunal de Contas da União, reunidos em sessão da 2ª Câmara, ante as razões expostas pela relatora, e com fundamento nos arts. 1º, inciso I, 12, § 3º, 16, inciso III, alínea "c" e § 3º, 19, 23, inciso III, 26, 28, incisos I e II, e 57 da Lei 8.443/1992 c/c os arts. 214, inciso III, alínea "a", e 215 a 217 do Regimento Interno, em: 
9.1. julgar irregulares as contas de Droga Med Pontalina Eireli, Alliny Portilho de Lima Nascimento, Carluzandre Souza Ferro e Cairo Barbosa Guerra;
9.2. condenar, solidariamente, Droga Med Pontalina Eireli e Cairo Barbosa Guerra ao recolhimento aos cofres do Fundo Nacional de Saúde dos débitos indicados a seguir, atualizados monetariamente e acrescidos de juros de mora das datas indicadas até o pagamento:
	Data
	Valor (R$) 

	14/03/2013
	1.998,36

	14/03/2013
	6.285,71

	08/04/2013
	7.845,86

	16/04/2013
	1.883,64

	31/05/2013
	7.316,49

	31/05/2013
	2.043,70

	04/06/2013
	1.651,02

	04/06/2013
	7.498,18

	14/03/2013
	35,58

	14/03/2013
	5,70

	08/04/2013
	26,55

	16/04/2013
	10,18

	31/05/2013
	21,60

	31/05/2013
	21,86

	04/06/2013
	35,58

	14/03/2013
	7,80

	08/04/2013
	27,00

	31/05/2013
	6,21

	31/05/2013
	7,80

	04/06/2013
	27,00

9.3. condenar, solidariamente, Droga Med Pontalina Eireli, Cairo Barbosa Guerra e Alliny Portilho de Lima Nascimento ao recolhimento aos cofres do Fundo Nacional de Saúde dos débitos indicados a seguir, atualizados monetariamente e acrescidos de juros de mora das datas indicadas até o pagamento:
	Data
	Valor (R$) 

	01/07/2013
	1.455,00

	02/07/2013
	7.093,78

	25/07/2013
	3.666,00

	25/07/2013
	1.250,20

	30/08/2013
	3.980,00

	30/08/2013
	2.660,80

	01/10/2013
	3.102,90

	02/10/2013
	2.207,60

	12/11/2013
	17.136,00

	12/11/2013
	5.783,02

	06/12/2013
	7.947,01

	06/12/2013
	24.447,13

	30/12/2013
	9.502,63

	30/12/2013
	19.122,72

	07/02/2014
	18.569,28

	28/02/2014
	5.825,30

	28/02/2014
	11.192,22

	28/02/2014
	8.911,01

	16/04/2014
	11.049,64

	16/04/2014
	3.320,47

	12/05/2014
	13.436,96

	12/05/2014
	4.052,45

	30/05/2014
	3.213,39

	30/05/2014
	10.344,70

	07/07/2014
	10.603,73

	07/07/2014
	2.944,89

	31/07/2014
	478,26

	01/08/2014
	109,35

	01/09/2014
	13.393,47

	09/09/2014
	5.812,56

	30/08/2013
	19,20

	01/10/2013
	9,60

	12/11/2013
	52,80

	12/11/2013
	6,21

	06/12/2013
	49,20

	06/12/2013
	12,15

	30/12/2013
	40,80

	30/12/2013
	6,21

	07/02/2014
	73,20

	28/02/2014
	6,21

	28/02/2014
	95,40

	16/04/2014
	4,80

	12/05/2014
	4,80

	12/05/2014
	24,57

	30/05/2014
	44,40

	01/09/2014
	2,40

	12/11/2013
	31,20

	12/11/2013
	10,18

	06/12/2013
	16,39

	06/12/2013
	4,80

	28/02/2014
	6,21

	28/02/2014
	92,40

	16/04/2014
	30,78

	16/04/2014
	28,80

	12/05/2014
	6,21

	12/05/2014
	9,60

	30/05/2014
	24,57

	30/05/2014
	7,20

	07/07/2014
	4,80

	07/07/2014
	12,28

	01/09/2014
	4,80

	09/09/2014
	12,15

	02/07/2013
	18,60

	25/07/2013
	12,42

	25/07/2013
	30,0

	01/10/2013
	30,0

	12/11/2013
	23,10

	06/12/2013
	28,80

	30/12/2013
	62,32

	07/02/2014
	48,00

	28/02/2014
	12,42

	28/02/2014
	45,60

	16/04/2014
	24,84

	16/04/2014
	24,00

	12/05/2014
	12,42

	12/05/2014
	2,40

	30/05/2014
	79,20

	30/05/2014
	60,48

	07/07/2014
	68,40

	07/07/2014
	48,06

	01/09/2014
	64,80

	09/09/2014
	51,12

9.4. condenar, solidariamente, Droga Med Pontalina Eireli, Alliny Portilho de Lima Nascimento e Carluzandre Souza Ferro ao recolhimento aos cofres do Fundo Nacional de Saúde dos débitos indicados a seguir, atualizados monetariamente e acrescidos de juros de mora das datas indicadas até o pagamento:
	Data
	Valor (R$) 

	01/10/2014
	11.691,73

	02/10/2014
	4.934,44

	03/11/2014
	12.310,53

	03/11/2014
	4.874,72

	28/11/2014
	5.714,94

	28/11/2014
	15.080,56

	14/01/2015
	6.355,70

	14/01/2015
	19.367,00

	09/02/2015
	6.835,01

	09/02/2015
	21.009,75

	04/03/2015
	5.204,06

	05/03/2015
	17.014,05

	02/04/2015
	24,56

	02/04/2015
	14.030,70

	05/05/2015
	4.173,85

	05/05/2015
	49,12

	01/10/2014
	24,00

	02/10/2014
	6,21

	03/11/2014
	18,00

	28/11/2014
	12,28

	28/11/2014
	98,26

	14/01/2015
	22,33

	14/01/2015
	57,90

	05/03/2015
	4,80

	02/04/2015
	9,60

	02/04/2015
	12,28

	05/05/2015
	64,00

	01/10/2014
	4,80

	28/11/2014
	50,80

	28/11/2014
	162,58

	14/01/2015
	93,60

	14/01/2015
	56,72

	09/02/2015
	18,46

	09/02/2015
	40,50

	04/03/2015
	2,070

	05/03/2015
	27,60

	02/04/2015
	50,55

	02/04/2015
	109,04

	01/10/2014
	61,20

	02/10/2014
	25,56

	03/11/2014
	25,56

	03/11/2014
	120,00

	28/11/2014
	25,56

	28/11/2014
	64,20

	14/01/2015
	19,20

	09/02/2015
	22,80

	04/03/2015
	132,57

	05/03/2015
	68,40

	02/04/2015
	49,20

	02/04/2015
	120,15

	05/05/2015
	58,80

	05/05/2015
	24,84

9.5. aplicar multas de R$ 55.000,00 (cinquenta e cinco mil reais) a Droga Med Pontalina Eireli, de R$ 50.000,00 (cinquenta mil reais) a Alliny Portilho de Lima Nascimento, de R$ 40.000,00 (quarenta mil reais) a Cairo Barbosa Guerra e de R$ 20.000,00 (vinte mil reais) a Carluzandre Souza Ferro, a serem recolhidas aos cofres do Tesouro Nacional, com atualização monetária calculada da data deste acórdão até o pagamento, se efetuado após o vencimento do prazo abaixo estipulado;
9.6. fixar prazo de 15 (quinze) dias, a contar das notificações, para comprovação, perante o Tribunal, do recolhimento das dívidas acima imputadas;
9.7. autorizar a cobrança judicial das dívidas, caso não atendidas as notificações;
9.8. autorizar o pagamento das dívidas em até 36 (trinta e seis) parcelas mensais consecutivas, caso venha a ser solicitado pelos responsáveis antes do envio do processo para cobrança judicial;
9.9. fixar o vencimento da primeira parcela em 15 (quinze) dias, a contar do recebimento das notificações, e o das demais a cada 30 (trinta) dias, com incidência dos respectivos encargos legais sobre o valor de cada parcela; 
9.10. alertar aos responsáveis que a inadimplência de qualquer parcela acarretará vencimento antecipado do saldo devedor;
9.11. dar ciência desta deliberação ao Fundo Nacional de Saúde/Ministério da Saúde e ao procurador-chefe da Procuradoria da República no Estado de Goiás.

Tomada de contas especial instaurada pelo Fundo Nacional de Saúde/Ministério da Saúde (FNS/MS) em razão da aplicação irregular de recursos do Sistema Único de Saúde (SUS) no âmbito do Programa Farmácia Popular do Brasil.

Segunda Câmara

Fundo Nacional de Saúde - MS.

3. Responsáveis: Alliny Portilho de Lima Nascimento (CPF XXX.042.941-XX), Cairo Barbosa Guerra (CPF XXX.676.191-XX), Carluzandre Souza Ferro (CPF XXX.549.441-XX) e Droga Med Pontalina Eireli (CNPJ 12.537.525/0001-40).

13.1. Ministros presentes: Augusto Nardes (na Presidência), Aroldo Cedraz, Raimundo Carreiro e Ana Arraes (Relatora).
13.2. Ministro-Substituto presente: André Luís de Carvalho.

ACORDAO-COMPLETO-2537259

Acórdão 1732/2023 - Segunda Câmara

ACORDAO-COMPLETO-2434916

Acórdão de Relação 11261/2020 - Segunda Câmara

Acórdão de Relação

ANA ARRAES

Adoto como relatório a instrução da unidade técnica, a qual contou com a anuência de seu corpo dirigente e do Ministério Público junto ao TCU:
"INTRODUÇÃO
	Cuidam os autos de tomada de contas especial instaurada pelo Fundo Nacional de Saúde/Ministério da Saúde (FNS/MS) , em desfavor da empresa Droga Med Pontalina Ltda. - Ltda./Droga Med, agora denominada Droga Med Pontalina Eireli - ME/Droga Med, empresa individual de responsabilidade limitada (de natureza empresaria) , CNPJ 12.537.525/0001-40, solidariamente com a Sra. Alliny Portilho de Lima Nascimento (CPF XXX.042.941-XX) e o Sr. Carluzandre Souza Ferro (CPF XXX.549.441-XX) , em razão da aplicação irregular dos recursos do Sistema Único de Saúde (SUS) no âmbito do Programa Farmácia Popular do Brasil - Aqui Tem Farmácia Popular (PFPB) Farmácia Oito Ltda. - ME, cuja denominação foi alterada para Droga Med Pontalina Ltda. - ME/Droga Med, localizada no município de Pontalina/GO, no período de 1/1/2013 a 31/3/2015. O referido programa foi instituído pela Lei 10.858, de 13/4/2004, regulamentado pelo Decreto 5.090, de 20/5/2004, para cumprir uma das principais diretrizes da Política Nacional de Assistência Farmacêutica: dar à população o acesso a medicamentos considerados essenciais, utilizando ou não o SUS.
HISTÓRICO 
Em 20/10/2017, com fundamento na IN/TCU 71/2012, alterada pela IN/TCU 76/2016 e DN/TCU 155/2016, o Diretor-Executivo do Fundo Nacional de Saúde autorizou a instauração de Tomada de Contas Especial (peça 2, p. 4-5) em razão de auditoria do Sistema Nacional de Auditoria do SUS - Denasus, que constatou a aplicação irregular dos recursos do SUS pela Droga Med Pontalina Ltda. - ME/Droga Med, conforme apontado no Relatório de Auditoria 16271-MS/SGEP/Denasus (peças 6, 8 e 9) . Destaca-se que, além da alteração do nome de Farmácia Oito Ltda. - ME, para Droga Med Pontalina Ltda. - ME, houve mudança na representação jurídica da empresa, conforme se depreende das informações que constam da base de dados do Sistema CPF/CNPJ da Receita Federal (peça 21) , passando de empresa no regime de sociedade limitada (Ltda.) , para empresa individual de responsabilidade limitada (Eireli) , conservando o mesmo CNPJ e denominação.
A auditoria do Denasus teve como objetivo atender à demanda do Departamento de Assistência Farmacêutica e Insumos Estratégicos do Ministério da Saúde (DAF/SCTIE/MS) , para avaliar a execução do Programa Farmácia Popular do Brasil - PFPB, por parte de Farmácia Oito Ltda. - ME, cuja denominação foi alterada para Droga Med Pontalina Ltda. - ME/Droga Med e Droga Med Pontalina Eireli - ME/Droga Med, com foco na averiguação dos valores pagos ao estabelecimento, a aquisição e o serviço de dispensação de medicamentos e correlatos. Foram constatadas irregularidades que representavam R$ 421.304,73 à época (peça 16, p. 3-4) .
A Farmácia Oito Ltda. - ME, cuja denominação foi alterada para Droga Med Pontalina Ltda. - ME/Droga Med e Droga Med Pontalina Eireli - ME/Droga Med, executou as ações do Programa Farmácia Popular do Brasil (PFPB) em desacordo com as normas estabelecidas pelo Ministério da Saúde quanto à falta de comprovação do total das aquisições dos medicamentos dispensados pelo Programa Farmácia Popular do Brasil; falta de apresentação dos cupons fiscais vinculados e suas respectivas receitas médicas; irregularidades em cupons vinculados e receitas médicas disponibilizadas pela empresa; e registros de dispensação de medicamentos e/ou correlatos do PFPB em nome de pessoas falecidas, conforme apontado no Relatório de Auditoria 16271-MS/SGEP/Denasus, de 27/5/2016 (peça 6, p. 5-16) , e resumido no Relatório de Tomada de Contas Especial 244/2017 (peça 16, p. 3-4) .
O débito calculado para as 154 ocorrências identificadas por descumprimento das normas emitidas pelo Ministério da Saúde para o Programa Farmácia Popular do Brasil, especialmente a Portaria 971/GM/MS, de 6/11/2017, vigente à época das dispensações, foi atualizado em 24/8/2017 para o valor de R$ 594.143,06 (peça 15) , levando o tomador de contas a concluir pela responsabilização da empresa Droga Med Pontalina Ltda. - ME/Droga Med, solidariamente aos responsáveis legais, Sra. Alliny Portilho de Lima Nascimento e Sr. Carluzandre Souza Ferro (peça 16, p. 6) . A inscrição em conta de responsabilidade, no SIAFI, foi efetuada mediante a Nota de Lançamento de Sistema 2017NS072879, de 7/11/2017 (peça 5) .
A empresa foi habilitada no PFPB em 27/4/2011 e teve acesso ao sistema de vendas do Datasus bloqueado em 16/3/2015 (peça 6, p. 3) .
Comprova-se que, ainda na fase de auditoria, foi dada oportunidade de defesa à empresa Droga Med Pontalina Ltda. - ME/Droga Med, atual Droga Med Pontalina Eireli Ltda. - ME/Droga Med, solidariamente aos responsáveis legais, Sra. Alliny Portilho de Lima Nascimento e Sr. Carluzandre Souza Ferro, em obediência aos princípios constitucionais que asseguram o direito ao contraditório e à ampla defesa, tendo em vista as notificações expedidas e avisos de recebimento (peças 1 e 4) . Conforme informação contida no Relatório de Auditoria (peça 6, p. 6-15) e referida no Relatório de Tomada de Contas Especial (peça 16, p. 5) , os responsáveis apresentaram justificativas em resposta às não-conformidades apontadas durante a auditoria, mas não lograram saná-las. Na ausência de elementos suficientes para elidir as irregularidades constatadas, e sem a comprovação de recolhimento do montante devido aos cofres públicos, o tomador de contas especial considerou subsistente o motivo que legitimou a instauração da tomada de contas especial (peça 16, p. 7-9) .
Em 12/4/2018, a Secretaria de Controle Interno do Ministério da Transparência e Controladoria-Geral da União emitiu o relatório de auditoria 309/2018 (peça 17) , em concordância com o relatório do tomador de contas. Em atendimento ao disposto na alínea 'a' do inciso II do art. 10 da Instrução Normativa/TCU 71/2012, registrou-se que as medidas adotadas em relação à apuração dos fatos foram adequadas, ressalvando quanto à demora na instauração, que só veio a ocorrer em 2017. Quanto ao disposto na alínea 'b' do mesmo dispositivo, considerou-se que foram cumpridas as normas em relação à instauração e ao desenvolvimento da tomada de contas especial (peça 17, p. 2) .
O certificado de auditoria e o parecer do dirigente do órgão de controle interno concluíram pela irregularidade das presentes contas (peças 18 e 19) .
Em 21/5/2018, o Ministro de Estado da Saúde declarou ter tomado conhecimento das conclusões contidas no relatório e certificado de auditoria, bem como no parecer da Secretaria Federal de Controle Interno da Controladoria-Geral da União da Presidência da República, manifestando-se pela irregularidade das contas e determinando o encaminhamento do processo ao Tribunal de Contas da União (peça 20) , sendo registrada no sistema e-TCE sob número 786/2017.
Autuada no TCU em 15/06/2018, foi realizada Instrução Preliminar com proposta de citação (peça 30) da empresa Droga Med Pontalina Eireli - ME (CNPJ 12.537.525/0001-40) , dos Srs. Cairo Barbosa Guerra (CPF XXX.676.191-XX) e Carluzandre Souza Ferro (CPF XXX.549.441-XX) , bem como da Sra. Alliny Portilho de Lima Nascimento (CPF XXX.042.941-XX) , proposta essa que obteve parecer favorável da Subunidade (peça 31) e Unidade (peça 32) .
Os responsáveis foram citados por meio dos ofícios 1346 (peça 36) , 1347 (peça 35) , 1348 (peça 34) e 1349/2018-TCU/Secex-TCE (peça 33) , todos de 28/8/2018. O Sr. Cairo Barbosa Guerra obteve ciência no dia 17/10/2018 (peça 37) , bem como a Sra. Alliny Portilho de Lima Nascimento (peça 38) . O Sr. Carluzandre Souza Ferro obteve ciência no dia 18/10/2018 (peça 39) e a empresa Droga Med Pontalina Eireli - ME teve seu ofício devolvido (peça 49) .
Foram juntadas procurações outorgando ao Sr. Alessandro de Lima Lago, OAB/GO 19.226 (peça 40) , e ao Sr. Carlos Alberto Silva Severino, OAB/DF 32.495 (peça 50) , poderes para representar a empresa Droga Med Pontalina Eireli - ME; e outorgando ao Sr. Valter Adriano Fernandes Carretas, OAB/PR 25.735, e à Sra. Fabiola Schmidt Quadros, OAB/PR 84.001, poderes para representar a Sra. Alliny Portilho de Lima Nascimento (peça 42) .
No dia 7/11/2018, a Sra. Alliny Portilho de Lima Nascimento protocolou pedido de prorrogação de prazo (peça 43) , o qual foi concedido pelo período de 15 dias a contar do vencimento original (peça 46) . No dia 8/11/2019, o Sr. Cairo Barbosa Guerra protocolou pedido de prorrogação de prazo (peça 45) , o qual também foi concedido pelo mesmo período (peça 47) . Por fim, no dia 9/11/2019, a empresa Droga Med Pontalina Eireli - ME também protocolou pedido de prorrogação de prazo (peça 44) , também sendo concedido nos mesmos termos (peça 48) . 
No dia 12/12/2018 a empresa Droga Med Pontalina Eireli - ME apresentou, intempestivamente, suas alegações de defesa por meio do advogado Sr. Carlos Alberto Silva Severino (peça 51) . Já no dia 19/12/2018, também de forma intempestiva, foi apresentada defesa em nome da empresa Droga Med Pontalina Eireli - ME e do Sr. Carluzandre Souza Ferro, por meio do advogado Alessandro de Lima Lago (peça 52) .
ANÁLISE DOS PRESSUPOSTOS DE PROCEDIBILIDADE DA IN/TCU 71/2012
Prejuízo ao Contraditório e Ampla Defesa
Verifica-se que não houve o transcurso de mais de dez anos desde o fato gerador sem que tenha havido a notificação do responsável pela autoridade administrativa federal competente (art. 6º, inciso II, c/c art. 19 da IN/TCU 71/2012, modificada pela IN/TCU 76/2016) , uma vez que as despesas impugnadas referem-se ao período de 14/3/2012 a 5/5/2015 (peça 16, p. 3-4) e houve notificação dos responsáveis sobre as irregularidades pela autoridade administrativa competente já em 15/3/2016, pelos ofícios 105 e 106/SEAUD/GO (peça 4, p. 1-2) , quando foi encaminhada cópia do relatório preliminar de auditoria para apresentação de defesa, constando avisos de recebimento (peça 1, p. 1-2) . Embora não juntadas aos autos, está evidenciado pelas observações que constam do Relatório de Auditoria (peça 6, p. 6-15) que houve apresentação de alegações de defesa pelos responsáveis. A seguir foram emitidos os ofícios 236 e 237/Denasus/MS/GO, de 19/7/2016, encaminhando cópia do Relatório de Auditoria 16271 após a análise das justificativas, comprovando-se que foram entregues aos destinatários (peça 4, p. 3-4, peça 1, p. 3-4) . Uma vez que não houve manifestação dos responsáveis, foram enviados os ofícios 441, 442 e 443/MS/SE/FNS, em 9/1/2017, comunicando a cobrança da dívida (peça 4, p. 5-10) , com avisos de recebimento (peça 1, p. 5-7) , depois retificados pelos ofícios 154, 155 e 156-SEI/2017/DITCE/FNS/CCONT/CGEOFC/FNS/SE/MS, de 28/9/2017 (peça 4, p. 11-13) .
Valor de Constituição da TCE
Verifica-se que o valor atualizado do débito apurado (sem juros) em 1/1/2017 é de R$ 515.294,51, portanto superior ao limite mínimo de R$ 100.000,00, na forma estabelecida conforme os arts. 6º, inciso I, e 19 da IN/TCU 71/2012, modificada pela IN/TCU 76/2016.
A tomada de contas especial está, assim, devidamente constituída e em condição de ser instruída.
EXAME TÉCNICO			 
Esgotamento da via administrativa do Ministério da Saúde para ressarcimento do dano
	Preliminarmente, oportuno consignar que, nos termos do art. 23, § 1º, do Decreto 7.827/2012, que regulamenta a Lei Complementar 141/2012, e item 9.3.5.2 do Acórdão 1072/2017-TCU-Plenário (Relator Min. Bruno Dantas) , foram esgotadas, na via administrativa de controle interno do Ministério da Saúde, as medidas para ressarcimento do dano, conforme notificações aos responsáveis constantes das peças 1 e 4.
Caracterização das irregularidades geradoras do dano ao erário
As farmácias e drogarias que participam do Programa Farmácia Popular do Brasil estão sujeitas à legislação que regulamenta a matéria, notadamente a Lei 10.858, de 13/4/2004, o Decreto 5.090, de 20/5/2004, e diversas portarias do Ministério da Saúde. No caso presente, cita-se a Portaria 971/GM/MS, de 15/5/2012, que veio a ser revogada pela Portaria 111/GM/MS, de 28/12/2016. Registra-se que as normas do Gabinete do Ministro da Saúde, que haviam sido publicadas no período de 1990 até 28 de setembro de 2017, foram consolidadas em seis Portarias de Consolidação (PRC) . Dessa forma, a Portaria 111/2016 foi revogada e teve seu texto consolidado na Portaria de Consolidação 5, de 28/9/2017, Seção III, Anexo LXXVII, que passou a regulamentar o Programa Farmácia Popular a partir desta data.
A auditoria realizada pelo Denasus na então Farmácia Oito Ltda. - ME, cuja denominação foi alterada para Droga Med Pontalina Ltda. - ME/Droga Med, e atualmente identificada como Droga Med Pontalina Eireli - ME/Droga Med (CNPJ 12.537.525/0001-40) , hoje localizada à rua Belo Horizonte, S/N, Quadra J, Lote 12, bairro Centro, município de Vicentinópolis/GO, deu origem ao Relatório de Auditoria 16271/MS/SGEP/DENASUS (peça 6, 8 e 9) , cujas conclusões embasaram o desenvolvimento da tomada de contas especial e o levantamento do débito de R$ 421.304,73 à época, conforme apresentado no relatório do Denasus e do tomador de contas especial (peça 6, p. 4-16 e peça 16, p. 3-4) :
	a) falta de apresentação de notas fiscais comprovando as aquisições dos medicamentos dispensados pelo Programa Farmácia Popular do Brasil, no valor histórico de R$ 417.806,18, em desconformidade com os §§ 2º e 3º do artigo 23, artigo 39 e inciso I do artigo 40 da Portaria 971/GM/MS, de 15/5/2012. Evidência: ocorrências 418578, 418580 e 418584 (peça 6, p. 5 a 11) ;
	b) não apresentação da totalidade dos cupons vinculados e receitas médicas das dispensações relativas ao Programa Farmácia Popular do Brasil, no valor histórico de R$ 938,66, 	em contrariedade ao disposto no art. 39 da Portaria GM/MS nº 971 de 15/5/2012. Evidência: ocorrência 418613 (peça 6, p. 11-12) ;
	c) irregularidades nos cupons vinculados e receitas médicas apresentados das dispensações relativas ao Programa Farmácia Popular do Brasil, no valor histórico de R$ 919,09, 	em contrariedade ao disposto nos arts. 20, 23 e 24 da Portaria GM/MS nº 971 de 15/5/2012. Evidência: ocorrência 418660 (peça 6, p. 13-14) ;
	d) dispensação de medicamentos e/ou correlatos do PFPB em nome de pessoas falecidas, no valor histórico de R$ 1.640,83, incorrendo em desvio do disposto no artigo 21, incisos I e II do artigo 23 e inciso I do artigo 40 da Portaria GM/MS nº 971 de 15/5/2012. Evidência: ocorrência 418618 (peça 6, p. 14-15) .
Diante das irregularidades mencionadas no relatório do Denasus foi responsabilizada a empresa Droga Med Pontalina Eireli - ME/Droga Med, solidariamente aos representantes legais, Sra. Alliny Portilho de Lima Nascimento e o Sr. Carluzandre Souza Ferro, conforme matriz de responsabilização e relatório do tomador de contas (peça 3 e 16, p. 6) .
Consta dos autos a alteração no contrato social que trata da mudança de denominação, de Farmácia Oito Ltda. - ME, para Droga Med Pontalina Ltda. - ME, registrada na Junta Comercial do Estado de Goiás em 25/2/2015, quando a empresa era gerida pelos sócios Carluzandre Souza Ferro e Alliny Portilho de Lima Nascimento (peça 7) . Embora não haja documentos adicionais, é possível inferir que após a exclusão da sócia administradora, Alliny Portilho de Lima Nascimento, em 17/10/2017, conforme registro no sistema CPF/CNPJ da Receita Federal (peça 21) , houve a mudança no tipo da sociedade comercial, de responsabilidade limitada para empresa individual de responsabilidade limitada. Tal se deve à qualificação do Sr. Carluzandre Souza Ferro como 'dirigente (Q25) e acionista ou quotista (Q26) ', com a totalidade do capital social, no período de 15/9/2014 a 16/5/2018, quando repassou a empresa para o Sr. Maurilho Fernandes dos Santos, segundo a base de dados da Receita Federal (peça 21) . Como os registros espelham a última situação que lá foi comprovada, não há informação sobre a data em que tal ocorreu exatamente. Entretanto, não há, de fato, maiores implicações pela ausência da alteração do contrato social em que passa a figurar a empresa como Droga Med Pontalina Eireli - ME, uma vez que a responsabilidade do Sr. Carluzandre Souza Ferro se mantém inalterada no período, seja como sócio administrador ou dirigente.
Responsabilização e Individualização das Condutas
Em pesquisa à base de dados de Acórdãos do TCU, localiza-se três processos julgados referentes ao Programa Farmácia Popular do Brasil que já tiveram acórdãos publicados, os TCs Processo 002.874/2014-8, Processo 003.274/2013-6 e Processo 030.027/2017-9. Em todos esses processos foi considerada a responsabilização solidária do representante legal e da empresa, não se vislumbrando motivo para entendimento diverso.
Em raciocínio convergente, embora não se veja de pronto no arcabouço jurídico estabelecido para o Programa Farmácia Popular do Brasil condições inequívocas para o enquadramento in totum na Súmula TCU 286, quando a pessoa jurídica de direito privado responde solidariamente com seus administradores pelos danos causados ao erário na aplicação desses recursos, entende-se cabível invocar aquele entendimento considerando uma situação fática e continuada, amparada em seguidas portarias e concertações com as farmácias participantes, caracterizando uma ação pública, com recursos públicos a elas transferidos.
Em julgado mais recente (Acórdão 5259/2018-TCU-1ª Câmara, relator Ministro Vital do Rêgo, proferido no TC Processo 030.027/2017-9) , os posicionamentos da unidade técnica, do Ministério Público Junto ao TCU e do Relator foram uníssonos por considerar o caráter convenial conferido às avenças firmadas com farmácias e drogarias privadas pelo Programa Farmácia Popular do Brasil, o que corrobora a citação da pessoa jurídica em solidariedade com a pessoa física dos seus administradores. Cita-se trecho do Voto condutor do referido Acórdão:
Com relação à matéria de fato, como bem ressaltou o MPTCU, a norma que instituiu o PFPB (art. 2º, inciso II, da Portaria 184/2011, sucedido pelo art. 2º, inciso II, Portaria 111/2016) atribuiu ao programa, expressamente, a natureza de convênio, por meio do qual é outorgado ao particular (farmácia ou drogaria integrante da rede privada) a gestão de recursos públicos. Assim, ao assumir voluntariamente o múnus público de gestão de recursos do PFPB, o particular se submete à obrigação de prestar contas, conforme disposto no artigo 70, parágrafo único, da Constituição, e, eventual responsabilização em caso mau uso dos recursos geridos, consoante dispõe o artigo 71, inciso II, da CF/1988.
Nesse contexto, compartilho o entendimento do MPTCU, no sentido de que, ao se considerar a gestão de recursos públicos no âmbito de uma pessoa jurídica de direito privado, as decisões das pessoas naturais administradoras dessa pessoa jurídica determinam a destinação a ser dada àqueles recursos públicos. Isso faz com que, além da pessoa jurídica, também seus administradores sejam obrigados, pessoalmente, a comprovar a regular aplicação dos recursos públicos submetidos às suas decisões, a exemplo do que deliberou esta Corte no Acórdão 8969/2016-TCU-Segunda Câmara (Rel. Min. Raimundo Carreiro) .
Tal entendimento se aplica integralmente nos casos em que o estabelecimento comercial farmacêutico é uma sociedade por quotas de responsabilidade limitada (Ltda.) , devendo ser chamados aos autos a pessoa jurídica em solidariedade com a (s) pessoa (s) física (s) do (s) sócio (s) -administrador (es) , com suas responsabilidades restritas aos períodos de administração, bem como nos casos de empresa individual de responsabilidade limitada (Eireli) , chamando essa pessoa jurídica em solidariedade com a pessoa física do dirigente.
Há também os casos de farmácias e drogarias estabelecidas sob a natureza jurídica de empresário individual, onde a pessoa física (empresário) responde por todos os atos, fatos, direitos e obrigações decorrentes da atividade empresarial desempenhada, inclusive com seu patrimônio pessoal. Nesse caso não há personalidade jurídica de direito privado. Os empresários individuais se equiparam a pessoa jurídica apenas para fins fiscais, nos termos do art. 2º do Decreto-Lei 1.706, de 23 de outubro de 1979.
Nesses casos, não há que se falar da aplicação da Súmula 286-TCU, tampouco da desconsideração da personalidade jurídica, pois está claro que não há pessoa jurídica nessa relação, bastando então constar da relação de responsáveis dos autos a pessoa física do empresário individual. 
Nesse sentido já se manifestou esta Corte de Contas, no Acórdão 2737/2013-TCU-Plenário, da relatoria do Min. Augusto Sherman Cavalcanti:
	14. Como consta da manifestação do Secretário da Serur, o empresário é pessoa física, titular da empresa, e, no caso de empresário individual não há personalidade jurídica diversa,'logo, não há que se falar em pessoa jurídica, mas, apenas, em pessoa física.'
	15. Nesse sentido, conforme consignado nos Acórdão 1563/2012-TCU-Plenário, 1870/2010 - Primeira Câmara e 615/2008 - Segunda Câmara, a empresa individual não tem personalidade diversa e separada do titular, constituindo uma única pessoa e um único patrimônio.
O caso concreto tratado nesta TCE envolve o estabelecimento comercial Droga Med Pontalina, CNPJ 12.537.525/0001-40, que, dentro do período das irregularidades, estava constituído sob a natureza jurídica de sociedade por quotas de responsabilidade limitada (Ltda.) e posteriormente sob a natureza jurídica de empresa individual de responsabilidade limitada (Eireli) . Devem, dessa forma, serem responsabilizados também os sócios administradores constantes do quadro societário enquanto a empresa estava constituída como Ltda., bem como o dirigente da empresa enquanto estava constituída como Eireli, à época das ocorrências, a saber:
	Nome
	Inclusão
	Exclusão
	Qualificação

	Claudio Roberto M. da Silva
	16/9/2010
	26/6/2013
	Sócio

	Cairo Barbosa Guerra
	16/9/2010
	15/9/2014
	Sócio-administrador

	Alliny Portilho de Lima Nascimento
	26/6/2013
	17/10/2017
	Sócia-administradora

	Carluzandre Souza Ferro
	15/9/2014
	17/10/2017
	Sócio-administrador

	Carluzandre Souza Ferro
	17/10/2017
	16/5/2018
	Dirigente

Uma vez que as datas das ocorrências identificadas na relação dos lançamentos a débito variam de 14/3/2013 a 5/5/2015, devem ser arrolados os sócios representantes e dirigentes da entidade privada naquele período somente. Por conseguinte, incluem-se como responsáveis Cairo Barbosa Guerra, Alliny Portilho de Lima Nascimento e Carluzandre Souza Ferro, pelos débitos referentes às ocorrências apuradas nos respectivos períodos de gestão. A empresa sucessora ativa atualmente é de natureza individual de responsabilidade limitada, que deve responder pelas irregularidades praticadas no âmbito da empresa sucedida.
Portanto, a composição do débito referente às irregularidades apontadas pela auditoria do Denasus fica assim constituída:
	Período das ocorrências
	Valor histórico (R$) 
	Responsáveis (solidários) 

	14/3/2013 a 4/6/2013
	36.755,82
	Droga Med Pontalina Eireli - ME/Droga Med
Cairo Barbosa Guerra

	2/7/2013 a 9/9/2014
	234.113,77
	Droga Med Pontalina Eireli - ME/Droga Med
Alliny Portilho de Lima Nascimento
Cairo Barbosa Guerra

	1/10/2014 a 5/5/2015
	150.435,14
	Droga Med Pontalina Eireli - ME/Droga Med
Alliny Portilho de Lima Nascimento
Carluzandre Souza Ferro

Na seara do Direito Financeiro, é cediço que cabe ao responsável demonstrar, por meio da documentação exigida nos normativos do PFPB, a boa e regular aplicação dos recursos públicos federais geridos no âmbito do referido programa, ainda que tais recursos financeiros lhes tenham sido repassados posteriormente à dispensação dos medicamentos, pois fora feito com base nas informações prestadas pelo estabelecimento comercial farmacêutico à luz das exigências previamente estabelecidas e aceitas pelo ente privado. 
Cabia às pessoas aqui responsabilizadas comprovar, por meio de documentos hábeis (notas fiscais de entrada, receitas médicas, cupons vinculados, cupons fiscais etc.) , que as dispensações de medicamentos respeitaram os normativos do programa.
Verificação da existência de outros débitos
Em atenção ao comando contido no item 9.4 do Acórdão 1772/2017-TCU-Plenário, de relatoria do Exmo. Ministro-Substituto Augusto Sherman Cavalcanti, e em atendimento ao disposto no art. 6º, § 1º, da Instrução Normativa TCU 71/2012, informa-se que foram encontrados débitos imputáveis ao responsável Cairo Barbosa Guerra (CPF XXX.676.191-XX) no TC Processo 009.886/2018-4 em tramitação no Tribunal, referente à empresa Farmácia Dupovo Itumbiara Leste Ltda. (CNPJ 11.255.030/0001-65) . Na base de dados CPF/CNPJ da Receita Federal consta a sua participação como administrador em 10 empresas de mesma atividade econômica, comércio varejista de produtos farmacêuticos, sem manipulação de fórmulas, que poderão estar incluídas em outras auditorias do Denasus de idêntico escopo:
	CNPJ
	Nome empresarial
	Inclusão
	Exclusão

	08.079.115/0001-25
	Farmácia Dupovo Itumbiara Ltda
	07/03/2014
	-

	24.403.828/0001-59
	Multimed Delivery E Logistica Ltda
	17/03/2016
	17/01/2018

	17.430.864/0001-46
	Drogaria Cidade Jardim Ltda
	03/03/2016
	07/06/2017

	15.454.034/0001-23
	Reidrogas Comercial Ltda
	25/04/2016
	-

	15.581.057/0001-07
	Farmácia Dupovo Goiatuba Ltda
	14/07/2015
	30/05/2018

	26.699.009/0001-26
	Farmácia Dupovo Caldas Sul Ltda
	31/05/2017
	-

	11.255.030/0001-65
	Farmácia Dupovo Itumbiara Leste Ltda
	15/09/2014
	06/07/2015

	11.914.328/0001-30
	Drogaria Arco-Iris Bom Jesus Ltda
	02/06/2015
	-

	12.537.525/0001-40
	Droga Med Pontalina Eireli
	16/09/2010
	15/09/2014

	06.140.205/0001-59
	Farmácia Dupovo Morrinhos Ltda
	19/06/2012
	-

Citações
Em cumprimento ao Despacho do Secretário da Secex-TCE (peça 32) , foi promovida a citação da empresa Droga Med Pontalina Eireli - ME (CNPJ 12.537.525/0001-40) , do Sr. Cairo Barbosa Guerra (CPF XXX.676.191-XX) , do Sr. Carluzandre Souza Ferro (CPF XXX.549.441-XX) , bem como da Sra. Alliny Portilho de Lima Nascimento (CPF XXX.042.941-XX) , por meio dos Ofícios 1346 (peça 36) , 1348 (peça 34) , 1349 (peça 33) e 1347/2018-TCU/Secex-TCE, de 28/8/2018 (peça 35) , respectivamente.
O Sr. Cairo Barbosa Guerra obteve ciência no dia 17/10/2018 (peça 37) , bem como a Sra. Alliny Portilho de Lima Nascimento (peça 38) . O Sr. Carluzandre Souza Ferro obteve ciência no dia 18/10/2018 (peça 39) e a empresa Droga Med Pontalina Eireli - ME teve seu ofício devolvido (peça 49) .
No dia 7/11/2018, a Sra. Alliny Portilho de Lima Nascimento protocolou pedido de prorrogação de prazo (peça 43) , o qual foi concedido pelo período de 15 dias a contar do vencimento original (peça 46) . No dia 8/11/2019, o Sr. Cairo Barbosa Guerra protocolou pedido de prorrogação de prazo (peça 45) , o qual também foi concedido pelo mesmo período (peça 47) . Por fim, no dia 9/11/2019, a empresa Droga Med Pontalina Eireli - ME também protocolou pedido de prorrogação de prazo (peça 44) , também sendo concedido nos mesmos termos (peça 48) . 
No dia 12/12/2018 a empresa Droga Med Pontalina Eireli - ME apresentou, intempestivamente, suas alegações de defesa por meio do advogado Sr. Carlos Alberto Silva Severino (peça 51) . Já no dia 19/12/2018, também de forma intempestiva, foi apresentada defesa em nome da empresa Droga Med Pontalina Eireli - ME e do Sr. Carluzandre Souza Ferro, por meio do advogado Alessandro de Lima Lago (peça 52) .
Apesar de os responsáveis terem sido citados individualmente, somente a empresa Droga Med Pontalina Eireli - ME e o Sr. Carluzandre Souza Ferro apresentaram defesa, permanecendo revéis o Sr. Cairo Barbosa Guerra (CPF XXX.676.191-XX) e a Sra. Alliny Portilho de Lima Nascimento (CPF XXX.042.941-XX) . Em que pese tal fato, segundo o art. 161 do RI/TCU, a defesa apresentada por um dos responsáveis, no que concerne às circunstâncias objetivas, se aproveita aos demais, ainda que revéis.
Alegações de defesa de Droga Med Pontalina Eireli - ME e do Sr. Carluzandre Souza Ferro
Os responsáveis foram citados, por meio dos ofícios constantes das peças 33 a 32 a respeito das seguintes irregularidades:
falta de apresentação de notas fiscais comprovando as aquisições dos medicamentos dispensados pelo Programa Farmácia Popular do Brasil, no valor histórico de R$ 417.806,18, em desconformidade com os §§ 2º e 3º do artigo 23, artigo 39 e inciso I do artigo 40 da Portaria 971/GM/MS, de 15/5/2012. Evidência: ocorrências 418578, 418580 e 418584 (peça 6, p. 5 a 11) ;
não apresentação da totalidade dos cupons vinculados e receitas médicas das dispensações relativas ao Programa Farmácia Popular do Brasil, no valor histórico de R$ 938,66, 	em contrariedade ao disposto no art. 39 da Portaria GM/MS nº 971 de 15/5/2012. Evidência: ocorrência 418613 (peça 6, p. 11-12) ;
irregularidades nos cupons vinculados e receitas médicas apresentados das dispensações relativas ao Programa Farmácia Popular do Brasil, no valor histórico de R$ 919,09, 	em contrariedade ao disposto nos arts. 20, 23 e 24 da Portaria GM/MS nº 971 de 15/5/2012. Evidência: ocorrência 418660 (peça 6, p. 13-14) ;
dispensação de medicamentos e/ou correlatos do PFPB em nome de pessoas falecidas, no valor histórico de R$ 1.640,83, incorrendo em desvio do disposto no artigo 21, incisos I e II do artigo 23 e inciso I do artigo 40 da Portaria GM/MS nº 971 de 15/5/2012. Evidência: ocorrência 418618 (peça 6, p. 14-15) .
Em que pese os responsáveis terem sido instados a se manifestarem por quatro irregularidades, foram apresentadas alegações referentes à primeira, analisadas a seguir.
Primeira alegação
Alegam, na peça 51, que a comprovação de estoque não seria requisito de legalidade, no âmbito do Programa Farmácia Popular do Brasil, haja vista não ter previsão legal e nem ser citado nos manuais e cartilhas. 
Alegam que em tais manuais e cartilhas, mormente o elaborado pelo Ministério Público Federal, estaria listado como 'kit-legalidade' o conjunto de três comprovantes necessários para fundamentar qualquer venda realizada pela farmácia ou drogaria dentro do PFPB, quais sejam: a) o cupom fiscal da operação discriminando o produto e a quantidade em que foi adquirido; b) o cupom vinculado correspondente, assinado pelo cliente; e c) a cópia da receita médica que motivou o negócio.
Dessa forma, somente a ausência de algum desses documentos poderia acarretar a ilegitimidade da venda, não se prestando para tal finalidade a não comprovação de estoque.
Em uma segunda peça com alegações de defesa elaborada por diferente advogado (peça 52) , alegam que apresentaram todos os cupons exigidos pela Portaria GM/MS 111/2016 no art. 22, os quais não foram aceitos pelo Denasus sob a argumentação de que estariam ilegíveis. Concluem que não poderiam ser penalizados por algo que não deram causa, pois, o lapso temporal e a má qualidade do papel em que os cupons foram impressos não afastariam a legalidade do ato praticado.
Alegam também que houve ofensa à legalidade e ao princípio do devido processo legal, ampla defesa, contraditório, formalismo moderado e à paridade das formas do ato administrativo, que a apuração de um montante a ser devido deve se submeter ao processo escorreito próprio e não um relatório unilateral dispondo sobre a imprestabilidade de documentos fiscais apresentados sem uma mínima fundamentação. Dessa forma, alegam que o Denasus não teria observado os documentos então apresentados e não haveria procedido à auditoria de estoque da empresa para corroborar a sua afirmação.
Defendem que o Tribunal de Contas da União já haveria enfrentado a situação de deterioração de provas - notas fiscais - e que reconheceu que o transcurso de tempo entre a ocorrência do fato gerador responsável compromete sobremaneira o exercício da ampla defesa, do contraditório, da garantia da produção de provas e do devido processo legal, cabendo o arquivamento dos autos, consoante Acórdão 5920/2016-TCU-Segunda Câmara, Relator Min. Vital do Rêgo.
Alegam ainda que, quando da entrada no PFPB, a empresa já existia e possuía estoque, o qual deveria ter sido objeto de auditoria inicial de estoque para que se pudesse afirmar sobre a existência ou não dos medicamentos a serem dispensados. Ressaltam também que 'medicamento', nos termos da Resolução nº 499/2008 do Conselho Federal de Farmácia, seria um bem fungível. Assim, uma cartela de Aspirina de um determinado lote e fabricação poderia ser facilmente substituída por outra Aspirina de um outro lote e fabricação. Alegam que a Resolução do Conselho Federal de Farmácia nº 349/2000, dispõe expressamente sobre a competência do farmacêutico em proceder a intercambialidade ou a substituição genérica de medicamentos, nos seguintes termos: 
'Art. 3.º Quando do ato de dispensação, poderá o farmacêutico orientar o paciente, e atendendo a seus interesses, efetuar a substituição do medicamento prescrito, observando o princípio ativo, baseando-se na Denominação Comum Brasileira (DCB) e, na sua falta, na Denominação Comum Internacional (DCI) , a forma farmacêutica e a concentração do medicamento respectivo;'
Análise
A irregularidade constatada foi a falta de apresentação de notas fiscais comprovando as aquisições dos medicamentos dispensados. Conforme §2º e §3º do art. 23 da Portaria GM/MS nº 971 de 15 de maio de 2012, é responsabilidade das farmácias e drogarias manter as notas fiscais de aquisição de medicamentos e/ou correlatos junto aos fornecedores. Assim, verifica-se que não assiste razão ao defendente acerca da alegação de que não era obrigatória a comprovação de estoque, pois a obrigatoriedade de manter as notas fiscais de entrada é justamente para permitir aos órgãos fiscalizadores a verificação da existência de estoque do medicamento na data de sua suposta dispensação.
Segundo a cartilha elaborada pelo Ministério Público Federal, a venda fantasma é a infração mais grave e preocupante, utilizada pelos maus comerciantes para a obtenção de lucros ilícitos. Trata-se de uma operação irreal, fictícia, inventada apenas com o fim de obter os repasses da União de maneira ilegítima. Sua caracterização se dá por meio da não apresentação de um dos seguintes documentos: o cupom fiscal da operação discriminando o produto e a quantidade em que foi adquirido; o cupom vinculado correspondente, assinado pelo cliente; e a cópia da receita médica que motivou o negócio  (Disponível em http://www.mpf.mp.br/atuacao-tematica/ccr5/noticias-1/manuais-e-cartilhas/online-cartilha-Farmácia-popular-100.pdf/ Acesso em 29/5/2019) . 
Dessa forma, toda operação realizada no âmbito do PFPB precisa estar lastreada nos documentos acima citados, não importando o fato de o medicamento ter sido adquirido antes ou depois do credenciamento ao programa. Ademais, a legibilidade dos documentos é condição de validade, já que não é possível atestá-lo se não for possível lê-lo.
Por fim, consoante Acórdão 5920/2016-TCU-Segunda Câmara, Relator Min. Vital do Rêgo, citado nas alegações de defesa, a jurisprudência deste Tribunal é no sentido de que o longo transcurso de tempo entre a ocorrência do fato gerador e a primeira notificação ao interessado compromete sobremaneira o exercício da ampla defesa, do contraditório, da garantia da produção de provas e do devido processo legal por parte do responsável. No entanto, é também jurisprudência dessa Corte de Contas que, para ser aplicável, o transcurso do prazo deve ser de dez anos entre a data do ato irregular e a citação, o que, no entanto, não é, por si só, razão suficiente para o arquivamento da tomada de contas especial, sem exame de mérito. É preciso que, além disso, fique demonstrado efetivo prejuízo à ampla defesa.
No caso concreto, verifica-se que não houve o transcurso de mais de dez anos desde o fato gerador sem que tenha havido a notificação do responsável pela autoridade administrativa federal competente (art. 6º, inciso II, c/c art. 19 da IN/TCU 71/2012, modificada pela IN/TCU 76/2016) , uma vez que as despesas impugnadas referem-se ao período de 14/3/2012 a 5/5/2015 (peça 16, p. 3-4) e houve notificação dos responsáveis sobre as irregularidades pela autoridade administrativa competente já em 15/3/2016, pelos ofícios 105 e 106/SEAUD/GO (peça 4, p. 1-2) , quando foi encaminhada cópia do relatório preliminar de auditoria para apresentação de defesa, constando avisos de recebimento (peça 1, p. 1-2) .  
Segunda alegação
Alegam que a entrada do Sr. Carluzandre Ferro à sociedade somente se deu na parte final do período investigado, e que a mera responsabilização por sucessão na empresa lhe estaria sendo perniciosa, bem como a responsabilização objetiva estaria a lhe causar dano, sem que seja possível estabelecer, com firmeza, quais seriam, materialmente, os atos ou falhas pelos quais ele deveria responder.
Defendem, ainda, que a exigência de valores do Sr. Carluzandre e da empresa Droga Med, no montante R$ 421.304,73, sem a devida demonstração dos critérios para a identificação do montante, qual seja, as notas fiscais supostamente imprestáveis para a demonstração de estoque e dispensa, configuraria clara omissão de fundamentação, uma vez que a conduta e as justificativas de cada responsável não teriam sido aplicadas de forma separada.
Alegam, por fim, que não houve má fé por parte do estabelecimento e que, com relação às pessoas jurídicas das quais o Sr. Cairo Barbosa Guerra é sócio, ressaltam que duas das citadas já passaram por auditoria e foram liberadas após a análise das autorizações, o que comprovaria a subjetividade dos critérios de análise.
Solicitam que o Departamento de Assistência Farmacêutica (DAF) seja notificado para apurar o montante exato retido ao início da análise; que sejam descontados os valores retidos do montante devido; que sejam abatidos os juros de mora e correção monetária; e que seja autorizado o parcelamento do débito remanescente no máximo de parcelas possíveis.
Por fim, solicitam que seja reconhecida a lisura das provas apresentadas e que o Fundo Nacional de Saúde (FNS/MS) proceda aos devidos pagamentos das dispensações efetuadas e que, caso esta Corte de Contas não se convença, que diligencie o FNS para que proceda à auditoria de estoque da empresa para indicar  o que constava do estoque inicial da empresa.
Análise
A caracterização das irregularidades e a individualização das condutas, bem como a correta quantificação do débito se encontram amplamente demonstradas nos itens 20 a 35 da seção 'Exame Técnico' desta instrução, bem como dos itens 14 a 22 da seção 'Exame Técnico' da instrução preliminar (peça 30) , encaminhada junto com o ofício citatório aos responsáveis.
O Sr. Carluzandre Souza Ferro, cuja gestão abrangeu o período de 15/9/2014 a 16/5/2018, é responsável, solidariamente à empresa Droga Med Pontalina Eireli - ME/Droga Med, apenas pelas irregularidades ocorridas entre 1/10/2014 a 5/5/2015, no valor histórico de R$ 150.435,14, conforme quadro abaixo:
	Período das ocorrências
	Valor histórico (R$) 
	Responsáveis (solidários) 

	14/3/2013 a 4/6/2013
	36.755,82
	Droga Med Pontalina Eireli - ME/Droga Med
Cairo Barbosa Guerra

	2/7/2013 a 9/9/2014
	234.113,77
	Droga Med Pontalina Eireli - ME/Droga Med
Alliny Portilho de Lima Nascimento
Cairo Barbosa Guerra

	1/10/2014 a 5/5/2015
	150.435,14
	Droga Med Pontalina Eireli - ME/Droga Med
Alliny Portilho de Lima Nascimento
Carluzandre Souza Ferro

Quanto à alegação de que não houve má-fé, conforme jurisprudência do TCU, a boa-fé dos responsáveis não pode ser simplesmente presumida, mas efetivamente comprovada. Deve, dessa forma, ser verificada, demonstrada, observada, enfim, reconhecida (Acórdão 1322/2007-TCU-Plenário, rel. Min. Aroldo Cedraz) .
No âmbito do TCU, é considerado de boa-fé o responsável que, embora tenha concorrido para o dano ao erário ou outra irregularidade, seguiu as normas pertinentes, os preceitos e os princípios do direito. A análise, portanto, é feita sob o ponto de vista objetivo, sem que seja necessária a comprovação de má-fé (dolo) , mas apenas da ausência de boa-fé objetiva (Acórdão 7936/2018-TCU-Segunda Câmara, rel. Min. Augusto Sherman) .
Como, no caso em tela, as irregularidades decorreram justamente do não cumprimento dos normativos a que estavam vinculados na gestão do PFPB, não é possível afirmar a existência de boa-fé dos responsáveis. É razoável afirmar que era possível ter consciência da ilicitude dos atos que praticaram, sendo-lhes exigível conduta diversa, tendo em vista a clareza dos normativos a que estavam vinculados na gestão do PFPB e que foram violados. 
Quanto às solicitações de diligência ao Departamento de Assistência Farmacêutica (DAF) , para apurar valores retidos, bem como ao FNS, para que proceda à auditoria de estoque da empresa, não cabe ao TCU determinar, a pedido do responsável, a realização de diligência, perícia ou inspeção para a obtenção de provas, uma vez que constitui obrigação da parte apresentar os elementos que entender necessários para a sua defesa, conforme entendimento do TCU, a exemplo do contido no Acórdão 3343/2019-TCU-Primeira Câmara, rel. Min. Augusto Sherman.
Também não poderá ser atendida à solicitação de que sejam abatidos os juros de mora e correção monetária, já que sua cobrança é prevista no art. 19 da Lei 8.443/1992 c/c o art. 202, § 1º, do RITCU.
Por fim, quanto à solicitação de parcelamento, com fundamento no art. 26, da Lei 8.443/1992 c/c o art. 217, do Regimento Interno do TCU, poderá ser concedida em até 36 parcelas, incidindo, sobre cada uma, os encargos legais devidos, sem prejuízo de alertá-los de que, caso optem por essa forma de pagamento, a falta de comprovação do recolhimento de qualquer parcela implicará o vencimento antecipado do saldo devedor, nos termos do art. 26, parágrafo único, e 59, da Lei 8.443/1992 c/c o art. 217, § 2º, do Regimento Interno do TCU.
Conclui-se, dessa forma, que as alegações apresentadas pelos responsáveis não foram suficientes para afastar as irregularidades que lhes foram imputadas, devendo ser rejeitadas. Já quanto às solicitações, somente poderá será atendida a de parcelamento.
Verificação do Prazo de Prescrição da Pretensão Punitiva
Observa-se não ter ocorrido a prescrição da pretensão punitiva por parte do TCU que, nos termos do entendimento firmado no Acórdão 1441/2016-TCU-Plenário (Rel. Ministro Benjamin Zymler) , subordina-se ao prazo geral de prescrição indicado no art. 205 do Código Civil, qual seja, dez anos contados a partir da data de ocorrência da irregularidade sancionada, nos termos do art. 189 do Código Civil. As irregularidades discutidas nesta TCE ocorreram nos exercícios de 2013 a 2015, portanto há menos de 10 anos. Ademais, houve a interrupção de tal prazo em função do ato que determinou a citação dos responsáveis, em 25/8/2018 (peça 32) .
CONCLUSÃO
Em face da análise promovida nos itens 42 a 69 da seção 'Exame Técnico', propõe-se rejeitar as alegações de defesa apresentadas pela empresa Droga Med Pontalina Eireli - ME (CNPJ 12.537.525/0001-40) e pelo Sr. Carluzandre Souza Ferro (CPF XXX.549.441-XX) , uma vez que não foram suficientes para sanear as irregularidades a ele atribuídas, e considerar revéis, para todos os efeitos, o Sr. Cairo Barbosa Guerra (CPF XXX.676.191-XX) e a Sra. Alliny Portilho de Lima Nascimento (CPF XXX.042.941-XX) .
Ademais, inexistem nos autos elementos que demonstrem sua boa-fé ou a ocorrência de outros excludentes de culpabilidade. Desse modo, suas contas devem, desde logo, ser julgadas irregulares, nos termos do art. 202, § 6º, do Regimento Interno/TCU, procedendo-se à sua condenação em débito e à aplicação da multa prevista no art. 57 da Lei 8.443/1992.
PROPOSTA DE ENCAMINHAMENTO
Diante do exposto, submetem-se os autos à consideração superior, propondo:
a) considerar revéis, para todos os efeitos, o Sr. Cairo Barbosa Guerra (CPF XXX.676.191-XX) e a Sra. Alliny Portilho de Lima Nascimento (CPF XXX.042.941-XX) , dando-se prosseguimento ao processo, nos termos do art. 12, § 3º, da Lei 8.443/1992 c/c o art. 202, § 8º, do RI/TCU;
b) com fundamento nos arts. 1º, inciso I, 16, inciso III, alínea 'c' da Lei 8.443/1992 c/c os arts. 19 e 23, inciso III, da mesma Lei, e com arts. 1º, inciso I, 209, inciso IV, 210 e 214, inciso III, do Regimento Interno, que sejam julgadas irregulares as contas da empresa Droga Med Pontalina Eireli - ME/Droga Med (CNPJ 12.537.525/0001-40, antes denominada Farmácia Oito Ltda. e Droga Med Pontalina Ltda.) ; da Sra. Alliny Portilho de Lima Nascimento (CPF XXX.042.941-XX) ; do Sr. Carluzandre Souza Ferro (CPF XXX.549.441-XX) ; e do Sr. Cairo Barbosa Guerra (CPF XXX.676.191-XX) , e condená-los, de forma solidária, ao pagamento das quantias a seguir especificadas, com a fixação do prazo de quinze dias, a contar das notificações, para comprovarem, perante o Tribunal (art. 214, inciso III, alínea 'a', do Regimento Interno) , o recolhimento das dívidas aos cofres do Fundo Nacional de Saúde, atualizadas monetariamente e acrescidas dos juros de mora, calculados a partir das datas discriminadas, até a data dos recolhimentos, na forma prevista na legislação em vigor, abatendo-se, na oportunidade, os valores já ressarcidos:
Solidariedade: Droga Med Pontalina Eireli - ME/Droga Med (CNPJ 12.537.525/0001-40) , antes denominada Farmácia Oito Ltda. e Droga Med Pontalina Ltda., e seu representante legal no período de 14/3/2013 a 26/6/2013, Cairo Barbosa Guerra (CPF XXX.676.191-XX) .
	Data
	Valor (R$) 

	14/03/2013
	1.998,36

	14/03/2013
	6.285,71

	08/04/2013
	7.845,86

	16/04/2013
	1.883,64

	31/05/2013
	7.316,49

	31/05/2013
	2.043,70

	04/06/2013
	1.651,02

	04/06/2013
	7.498,18

	14/03/2013
	35,58

	14/03/2013
	5,70

	08/04/2013
	26,55

	16/04/2013
	10,18

	31/05/2013
	21,60

	31/05/2013
	21,86

	04/06/2013
	35,58

	14/03/2013
	7,80

	08/04/2013
	27,00

	31/05/2013
	6,21

	31/05/2013
	7,80

	04/06/2013
	27,00

Solidariedade: Droga Med Pontalina Eireli - ME/Droga Med, (CNPJ 12.537.525/0001-40) , antes denominada Farmácia Oito Ltda. e Droga Med Pontalina Ltda., e seus representantes legais no período de 26/6/2013 a 15/9/2014, Cairo Barbosa Guerra (CPF XXX.676.191-XX) e Alliny Portilho de Lima Nascimento (CPF XXX.042.941-XX) .
	Data
	Valor (R$) 

	01/07/2013
	1.455,00

	02/07/2013
	7.093,78

	25/07/2013
	3.666,00

	25/07/2013
	1.250,20

	30/08/2013
	3.980,00

	30/08/2013
	2.660,80

	01/10/2013
	3.102,90

	02/10/2013
	2.207,60

	12/11/2013
	17.136,00

	12/11/2013
	5.783,02

	06/12/2013
	7.947,01

	06/12/2013
	24.447,13

	30/12/2013
	9.502,63

	30/12/2013
	19.122,72

	07/02/2014
	18.569,28

	28/02/2014
	5.825,30

	28/02/2014
	11.192,22

	28/02/2014
	8.911,01

	16/04/2014
	11.049,64

	16/04/2014
	3.320,47

	12/05/2014
	13.436,96

	12/05/2014
	4.052,45

	30/05/2014
	3.213,39

	30/05/2014
	10.344,70

	07/07/2014
	10.603,73

	07/07/2014
	2.944,89

	31/07/2014
	478,26

	01/08/2014
	109,35

	01/09/2014
	13.393,47

	09/09/2014
	5.812,56

	30/08/2013
	19,20

	01/10/2013
	9,60

	12/11/2013
	52,80

	12/11/2013
	6,21

	06/12/2013
	49,20

	06/12/2013
	12,15

	30/12/2013
	40,80

	30/12/2013
	6,21

	07/02/2014
	73,20

	28/02/2014
	6,21

	28/02/2014
	95,40

	16/04/2014
	4,80

	12/05/2014
	4,80

	12/05/2014
	24,57

	30/05/2014
	44,40

	01/09/2014
	2,40

	12/11/2013
	31,20

	12/11/2013
	10,18

	06/12/2013
	16,39

	06/12/2013
	4,80

	28/02/2014
	6,21

	28/02/2014
	92,40

	16/04/2014
	30,78

	16/04/2014
	28,80

	12/05/2014
	6,21

	12/05/2014
	9,60

	30/05/2014
	24,57

	30/05/2014
	7,20

	07/07/2014
	4,80

	07/07/2014
	12,28

	01/09/2014
	4,80

	09/09/2014
	12,15

	02/07/2013
	18,60

	25/07/2013
	12,42

	25/07/2013
	30,0

	01/10/2013
	30,0

	12/11/2013
	23,10

	06/12/2013
	28,80

	30/12/2013
	62,32

	07/02/2014
	48,00

	28/02/2014
	12,42

	28/02/2014
	45,60

	16/04/2014
	24,84

	16/04/2014
	24,00

	12/05/2014
	12,42

	12/05/2014
	2,40

	30/05/2014
	79,20

	30/05/2014
	60,48

	07/07/2014
	68,40

	07/07/2014
	48,06

	01/09/2014
	64,80

	09/09/2014
	51,12

	Solidariedade: Droga Med Pontalina Eireli - ME/Droga Med (CNPJ 12.537.525/0001-40) , antes denominada Farmácia Oito Ltda. e Droga Med Pontalina Ltda., e seus representantes legais no período de 15/9/2014 a 5/5/2015, Alliny Portilho de Lima Nascimento (CPF XXX.042.941-XX) e Carluzandre Souza Ferro (CPF XXX.549.441-XX) .
	Data
	Valor (R$) 

	01/10/2014
	11.691,73

	02/10/2014
	4.934,44

	03/11/2014
	12.310,53

	03/11/2014
	4.874,72

	28/11/2014
	5.714,94

	28/11/2014
	15.080,56

	14/01/2015
	6.355,70

	14/01/2015
	19.367,00

	09/02/2015
	6.835,01

	09/02/2015
	21.009,75

	04/03/2015
	5.204,06

	05/03/2015
	17.014,05

	02/04/2015
	24,56

	02/04/2015
	14.030,70

	05/05/2015
	4.173,85

	05/05/2015
	49,12

	01/10/2014
	24,00

	02/10/2014
	6,21

	03/11/2014
	18,00

	28/11/2014
	12,28

	28/11/2014
	98,26

	14/01/2015
	22,33

	14/01/2015
	57,90

	05/03/2015
	4,80

	02/04/2015
	9,60

	02/04/2015
	12,28

	05/05/2015
	64,00

	01/10/2014
	4,80

	28/11/2014
	50,80

	28/11/2014
	162,58

	14/01/2015
	93,60

	14/01/2015
	56,72

	09/02/2015
	18,46

	09/02/2015
	40,50

	04/03/2015
	2,070

	05/03/2015
	27,60

	02/04/2015
	50,55

	02/04/2015
	109,04

	01/10/2014
	61,20

	02/10/2014
	25,56

	03/11/2014
	25,56

	03/11/2014
	120,00

	28/11/2014
	25,56

	28/11/2014
	64,20

	14/01/2015
	19,20

	09/02/2015
	22,80

	04/03/2015
	132,57

	05/03/2015
	68,40

	02/04/2015
	49,20

	02/04/2015
	120,15

	05/05/2015
	58,80

	05/05/2015
	24,84

c) aplicar à empresa Droga Med Pontalina Eireli - ME/Droga Med (CNPJ 12.537.525/0001-40) ; à Sra. Alliny Portilho de Lima Nascimento (CPF XXX.042.941-XX) ; ao Sr. Carluzandre Souza Ferro (CPF XXX.549.441-XX) ; e ao Sr. Cairo Barbosa Guerra (CPF XXX.676.191-XX) , individualmente, a multa prevista no art. 57 da Lei 8.443/1992 c/c o art. 267 do Regimento Interno, com a fixação do prazo de quinze dias, a contar das notificações, para comprovarem, perante o Tribunal (art. 214, inciso III, alínea 'a', do Regimento Interno) , o recolhimento das dívidas aos cofres do Tesouro Nacional, atualizadas monetariamente desde a data do acórdão até a dos efetivos recolhimentos, se forem pagas após o vencimento, na forma da legislação em vigor;
d) autorizar, desde logo, nos termos do art. 28, inciso II, da Lei 8.443/1992, a cobrança judicial das dívidas, caso não atendidas as notificações;
e) autorizar, conforme solicitado, e com fundamento no art. 26, da Lei 8.443/1992 c/c o art. 217, do Regimento Interno do TCU, o parcelamento das dívidas em até 36 parcelas, incidindo, sobre cada uma, os encargos legais devidos, sem prejuízo de alertá-los de que, caso optem por essa forma de pagamento, a falta de comprovação do recolhimento de qualquer parcela implicará o vencimento antecipado do saldo devedor, nos termos do art. 26, parágrafo único, e 59, da Lei 8.443/1992 c/c o art. 217, § 2º, do Regimento Interno do TCU;
f) encaminhar cópia da deliberação ao Procurador-Chefe da Procuradoria da República em Goiás, nos termos do § 3º do art. 16 da Lei 8.443/1992 c/c o § 7º do art. 209 do Regimento Interno do TCU, para adoção das medidas cabíveis; e comunicar-lhe que o relatório e o voto que a fundamentarem podem ser acessados por meio do endereço eletrônico www.tcu.gov.br/acordaos e que, caso haja interesse, o Tribunal pode enviar-lhe cópia desses documentos sem qualquer custo."
É o relatório.

Carlos Alberto Silva Severino (OAB/DF 32.495) e outros representando a Droga Med Pontalina Eireli; Valter Adriano Fernandes Carretas (OAB/PR 25.735) e outros representando Alliny Portilho de Lima Nascimento.

Procurador Rodrigo Medeiros de Lima.

TOMADA DE CONTAS ESPECIAL. RECURSOS DO PROGRAMA FARMÁCIA POPULAR DO BRASIL (PFPB). NÃO APRESENTAÇÃO DE NOTAS FISCAIS QUE PUDESSEM COMPROVAR AS AQUISIÇÕES DOS MEDICAMENTOS DISPENSADOS PELO PROGRAMA. REJEIÇÃO DE ALEGAÇÕES. REVELIA. DÉBITO. MULTA.

TOMADA DE CONTAS ESPECIAL (TCE)

Secretaria de Controle Externo de Tomada de Contas Especial (Secex-TCE).

Trata-se de tomada de contas especial instaurada pelo Fundo Nacional de Saúde/Ministério da Saúde (FNS/MS) em desfavor da empresa Droga Med Pontalina Eireli, solidariamente com Alliny Portilho de Lima Nascimento, Cairo Barbosa Guerra e Carluzandre Souza Ferro, em razão de aplicação irregular dos recursos do Sistema Único de Saúde (SUS) no âmbito do Programa Farmácia Popular do Brasil (PFPB) , no período de 1º/1/2013 a 31/3/2015. O referido programa foi instituído pela Lei 10.858, de 13/4/2004, regulamentada pelo Decreto 5.090, de 20/5/2004, para cumprir uma das principais diretrizes da Política Nacional de Assistência Farmacêutica: dar à população o acesso a medicamentos considerados essenciais, utilizando, ou não, o SUS.
Os responsáveis foram citados por não apresentarem notas fiscais que pudessem comprovar as aquisições dos medicamentos dispensados pelo PFPB, no valor histórico de R$ 417.806,18, em desconformidade com os §§ 2º e 3º do artigo 23, artigo 39 e inciso I do artigo 40 da Portaria 971/GM/MS, de 15/5/2012.
Os defendentes alegam que a comprovação de estoque - notas fiscais que evidenciassem as aquisições dos medicamentos dispensados pelo PFPB - não seria requisito de legalidade, haja vista não ter previsão legal de sua comprovação. 
Afirmam ainda que, apesar de apresentar todos os cupons exigidos pela Portaria GM/MS 111/2016, art. 22, estes não foram aceitos pelo Denasus, sob a argumentação de que estariam ilegíveis. Concluem que não poderiam ser penalizados por algo a que não deram causa, pois o lapso temporal e a má qualidade do papel em que os cupons foram impressos não afastariam a legalidade do ato praticado.
Adicionalmente, aduzem que o Tribunal de Contas da União já enfrentou situação de deterioração de provas - notas fiscais - e reconheceu que o transcurso de tempo entre a ocorrência do fato gerador responsável e a primeira notificação do interessado compromete sobremaneira o exercício da ampla defesa, do contraditório, da garantia da produção de provas e do devido processo legal, cabendo o arquivamento dos autos, consoante o Acórdão 5920/2016-TCU-Segunda Câmara.
A unidade técnica propõe rejeitar as alegações de defesa apresentadas pela empresa Droga Med Pontalina Eireli e por Carluzandre Souza Ferro, uma vez que não foram suficientes para sanear as irregularidades a eles atribuídas, e considerar revéis, para todos os efeitos, Cairo Barbosa Guerra e a Alliny Portilho de Lima Nascimento. Sua proposta foi acompanhada pelo Ministério Público junto ao TCU.
Anuo aos exames empreendidos pela unidade instrutora e incorporo seus fundamentos às minhas razões de decidir.
Verifico que a irregularidade constatada foi a falta de apresentação de notas fiscais comprovando as aquisições dos medicamentos dispensados. Conforme os §2º e §3º do art. 23 da Portaria GM/MS 971 de 15 de maio de 2012, é de responsabilidade das farmácias e drogarias a manutenção das notas fiscais de aquisição de medicamentos e/ou correlatos junto aos fornecedores. Assim, constato que não assiste razão ao defendente acerca da alegação de que não era obrigatória a comprovação de estoque, pois a obrigatoriedade de manter as notas fiscais de entrada é para justamente permitir aos órgãos fiscalizadores a verificação da existência de estoque do medicamento na data de sua suposta dispensação. De outra forma, não seria possível coibir a "venda fantasma", principal irregularidade no âmbito do PFPB, segundo o Ministério Público Federal.
Dessa forma, é mister que toda operação realizada no âmbito do PFPB precisa estar lastreada em notas fiscais de aquisição dos medicamentos dispensados, não importando o fato de o medicamento ter sido adquirido antes ou depois do credenciamento no programa. Ademais, a legibilidade dos documentos é condição de validade, já que não é possível atestá-los se ilegíveis.
Quanto ao alegado prejuízo à ampla defesa, verifico que não houve o transcurso de mais de dez anos desde o fato gerador da irregularidade sem que tenha havido a notificação do responsável pela autoridade administrativa federal competente (art. 6º, inciso II, c/c art. 19 da IN/TCU 71/2012, modificada pela IN/TCU 76/2016) . Isso porque as despesas impugnadas se referem ao período de 14/3/2012 a 5/5/2015, e houve notificação dos responsáveis sobre as irregularidades pela autoridade administrativa competente já em 15/3/2016, pelos ofícios 105 e 106/SEAUD/GO, quando foi encaminhada cópia do relatório preliminar de auditoria para apresentação de defesa, constando avisos de recebimento. Ademais, expediente citatório no âmbito desta Corte também foi realizado em prazo inferior a 10 anos. Dessa forma, não há que se falar em prejuízo à ampla defesa em decorrência de longo transcurso de prazo.
Por fim, Carluzandre Souza Ferro alega que sua entrada no quadro societário da Droga Med Pontalina Eireli somente se deu na parte final do período investigado. Assim, estar-lhe-ia sendo imputado débito que não seria de sua responsabilidade. Adicionalmente, sugere que esta Corte realize diligências para comprovar a legalidade das operações da farmácia.
De fato, Carluzandre Souza Ferro não esteve à frente da Droga Med. durante todo o período investigado. A unidade técnica levou este fato em consideração, tanto é que citou o responsável por R$ 150.435,14, diante de R$ 421.304,73 da Droga Med Pontalina Eireli. Finalmente, não cabe ao TCU determinar, a pedido do responsável, a realização de diligência, perícia ou inspeção para a obtenção de provas, uma vez que constitui obrigação da parte apresentar os elementos que entender necessários para a sua defesa, conforme entendimento do TCU, a exemplo do contido no Acórdão 3343/2019-TCU-Primeira Câmara.
Dessa forma, deve-se rejeitar as alegações de defesa apresentadas pela empresa Droga Med Pontalina Eirel. e por Carluzandre Souza Ferro, uma vez que não foram suficientes para sanear as irregularidades a eles atribuídas, e considerar revéis, para todos os efeitos, Cairo Barbosa Guerra e Alliny Portilho de Lima Nascimento, ante o não comparecimento aos autos, após regular citação. Em função disso, imputem-se débito e multa, esta arbitrada em 10% do débito atualizado, em função de ausência de documentação comprobatória a colocar em dúvida se os recursos transferidos foram, de fato, aplicados em benefício da sociedade.
Ante o exposto, VOTO por que seja aprovada a minuta de deliberação que submeto a este Colegiado.
TCU, Sala das Sessões Ministro Luciano Brandão Alves de Souza, em 4 de fevereiro de 2020.
ANA ARRAES 
Relatora